臺灣高等法院民事判決　　　　　　　　　　　　　　　九十一年度上字第二六九號
　　　上　訴　人　祥泰旅行社股份有限公司
　　　法定代理人　陳淑真
　　　複 代理 人　張鑒晉
　　　被上 訴 人　甲　○
右當事人間損害賠償事件，上訴人對於中華民國九十年八月三十日臺灣臺北地方法院
八十九年度訴字第二三二七號第一審判決提起上訴，本院判決如左：
    主    文
上訴駁回。
第二審訴訟費用由上訴人負擔。
    事實及理由
壹、程序方面：
    本件被上訴人經合法通知，未於言詞辯論期日到場，核無民事訴訟法第三百八十
    六條各款所列情形，爰依上訴人之聲請，由其一造辯論而為判決。
貳、實體方面：
一、被上訴人主張：原審被告廖國勇受僱於上訴人，於民國（下同）八十七年八月五
    日上午五時許，駕駛上訴人所有車牌號碼ＣＮ－七一五六號自用小客車執行職務
    ，沿台北縣新店市○○路，往宜蘭方向行駛，途經該路與大豐路交叉口時，應注
    意車前狀況，竟疏於注意，撞及正穿越馬路之被上訴人，致伊受有頭部外傷腦震
    盪，左側額顳皮下血腫，左肱骨粉碎性開放性骨折、左側骨盆恥骨骨折、左脛骨
    與腓骨近端粉碎性骨折、左側骨胛骨頸骨折、左側肋骨第三、四、五、六、七骨
    折，左側胸腔挫傷、左側血胸、左側橈骨神經麻痺、左側腓骨神經麻痺等傷害，
    廖國勇經原法院檢察署提起公訴，並經刑事庭判決有期徒刑七月確定在案，爰依
    侵權行為及僱用人責任之法律關係，於刑事庭提起附帶民事訴訟，就伊支出醫療
    費用新台幣（下同）三十二萬二千九百六十一元，看護費用一百三十二萬二千零
    三十元、醫療器材費用一萬零四百元之損害，及伊因肢體殘障，精神痛苦不堪，
    受有精神上之損害一百二十萬元，求為命廖國勇及上訴人連帶給付二百八十五萬
    五千三百九十一元及自刑事附帶民事訴訟起訴狀繕本送達翌日起至清償日止，按
    年息百分之五計算之利息，並願供擔保請求宣告假執行之判決。原審判決上訴人
    與廖國勇應連帶給付被上訴人一百二十二萬七千四百六十二元 (其中醫療費用二
    十七萬六千五百八十八元、醫療器材費用一萬零四百元、看護費用四十四萬零四
    百七十四元、精神慰撫金五十萬元) 及自八十八年一月十五日起至清償日止，按
    年息百分之五計算之利息，並准供擔保為假執行之宣告，而駁回被上訴人其餘之
    訴。上訴人基於個人關係就原審判決命其負僱用人連帶責任部分不服，提起上訴
    ，廖國勇及被上訴人則未聲明不服，被上訴人未於言詞辯論期日到場，惟據其以
    前於本院準備程序到場之答辯聲明為：上訴駁回。
二、上訴人則以：伊公司係專業出售日本線機票業務之旅行社，客戶對象固定為一般
    開設日本進口物品商店之採購人，並無任何團體旅遊之行程，故伊公司之員工均
    無外出帶團之必要；廖國勇於本件事故發生當時，固為伊公司之業務員，惟其僅
    負責在公司內部接聽客戶訂位電話，為客戶連繫機位及機票事宜，並無外出之職
    務內容，故無使用肇事車輛餘地，且系爭事故發生於凌晨四、五點，廖國勇於下
    班後擅自開走公務車，並非執行職務，客觀上亦難認與執行職務有關，伊不應負
    僱用人連帶賠償責任等語置辯，並於本院上訴聲明：(一)原判決不利於上訴人之部
    分廢棄。(二)右廢棄部分，被上訴人在第一審之訴及假執行之聲請均駁回。
三、經查：被上訴人主張廖國勇係受僱於上訴人，於八十七年八月五日上午五時許，
    駕駛上訴人所有車牌號碼ＣＮ－七一五六號自用小客車，在台北縣新店市○○路
    與大豐路交叉口時，因疏於注意而撞及穿越馬路之被上訴人，致被上訴人受有頭
    部外傷腦震盪，左側額顳皮下血腫，左肱骨粉碎性開放性骨折、左側骨盆恥骨骨
    折、左脛骨與腓骨近端粉碎性骨折、左側骨胛骨頸骨折、左側肋骨第三、四、五
    、六、七骨折，左側胸腔挫傷、左側血胸、左側橈骨神經麻痺、左側腓骨神經麻
    痺等傷害之事實，業據其提出診斷證明書為證（見原法院檢察署八十七年度偵字
    第一七八Ｏ四號卷第九頁，影印附於本院卷第三三頁），且經廖國勇於原法院八
    十九年二月十四日審理八十七年度交易字第五一二號刑事案件時自承在卷 (見該
    刑事卷第一七一頁) ，廖國勇並經判決因過失傷害人致重傷罪確定，有該刑事判
    決書附卷可參  (見原審卷第八頁至第十二頁)，復為上訴人所不爭執，堪信被上
    訴人此部分之主張為真正。上訴人對於原審判決認定被上訴人因本件車禍所受各
    項損害之金額並不爭執，惟否認廖國勇係因執行職務而肇事，並以前開基於其個
    人關係之情詞置辯。是本件應予審究之爭點厥為：廖國勇駕車肇事，是否屬於執
    行職務之行為？茲析述如下：
  (一)按受僱人因執行職務，不法侵害他人之權利者，由僱用人與行為人連帶負損害賠
    償責任，但選任受僱人及監督其職務之執行，已盡相當之注意或縱加以相當之注
    意而仍不免發生損害者，僱用人不負賠償責任；如被害人依前項但書之規定，不
    能受損害賠償時，法院因其聲請，得斟酌僱用人與被害人之經濟狀況，令僱用人
    為全部或一部之損害害賠償，民法第一百八十八條第一項、第二項分別定有明文
    。依上開條文規定僱用人責任之內容觀之，其立法精神重在保護經濟上之弱者，
    增加被害人之求償機會，乃設有舉證責任轉換及衡平責任之規定，是以受僱人之
    行為是否與其職務有關，宜從廣義解釋，以資符合。所謂受僱人因執行職務不法
    侵害他人權利之行為，不僅指受僱人職務範圍內之行為，即與執行職務相牽連之
    行為，不法侵害他人之權利者，亦應包括在內，而職務上予以機會之行為，即屬
    於與執行職務相牽連之行為，此有最高法院七三年度台上字第四五八Ｏ號裁判意
    旨可資參照。
  (二)查廖國勇為上訴人之受僱人，其駕駛上訴人所有車牌號碼ＣＮ－七一五六號自用
    小客車，不法侵害被上訴人之權利等情，為上訴人所不爭執，雖上訴人辯稱：廖
    國勇僅負責在公司內部接聽客戶電話，不負責外勤工作，伊並未指定廖國勇保管
    系爭車輛，是他擅自開走該車，當時並非執行公司職務等語；證人即上訴人公司
    員工陳文修亦證稱：廖國勇係擔任內勤工作，公司內勤有七、八人，外勤僅伊一
    人，內、外勤不會互相支援，系爭車輛係公司給伊作公務上使用，或是老闆要伊
    給某人使用，始會交由指定之人使用，平常伊均將該車鑰匙掛在伊座位旁邊的牆
    壁上，伊不知道廖國勇拿鑰匙開車出去等語。惟查：證人陳文修並非單純為上訴
    人公司之員工，而係上訴人公司之董事兼總經理，此有上訴人公司變更登記表影
    本在卷足憑 (見本院(一)卷第二四頁至第二六頁 )，故其為本件訴訟之利害關係人
    ，其證詞是否客觀可採，已非無疑；苟該車係上訴人提供陳文修一人使用，自應
    由其負保管之責，衡情陳文修當會將該車鑰匙收藏於其個人取用之隱密地點，焉
    有掛於公司牆壁以方便不特定之公司職員取用之理？故證人陳文修上開證稱有關
    公司外勤僅伊一人，系爭車輛係供伊公務上使用，內、勤不會互相支援云云，顯
    無足採。又系爭車輛係上訴人公司業務員洽談業務所用，平時該車鑰匙均掛在公
    司牆壁上，所有職員均得取用等情，業據上訴人於原審具狀自承在卷 (見原審卷
    第四八頁) ，足認廖國勇亦得因業務需要而取用該車，則廖國勇負責之職務當不
    僅在公司接聽電話之內勤工作，尚包括為客戶取送機票、與客戶洽談業務等工作
    內容，應堪認定。廖國勇因其職務上得以取用系爭車輛之機會，而於上開時、地
    駕駛該車肇事，致侵害被上訴人權利之行為，縱非於上班時間，亦非執行上訴人
    指派之工作，依前開裁判意旨說明，即難謂非上訴人在職務上予以機會之行為，
    自屬與其執行職務相牽連之行為。故被上訴人主張上訴人對於廖國勇之侵權行為
    應負僱用人之連帶賠償責任，即屬有據。
四、綜上所述，廖國勇為上訴人之受僱人，其因執行職務不法侵害被上訴人之權利，
    已如前述，而上訴人復無法舉證明其選任廖國勇及監督其職務之執行，已盡相當
    之注意，仍不免發生損害，依法即應連帶與廖國勇負損害賠償責任，故被上訴人
    依侵權行為損害賠償請求權及僱用人連帶責任之規定，請求上訴人連帶與廖國勇
    給付一百二十二萬七千四百六十二元之本息，為有理由，應予准許，此部分原審
    為上訴人敗訴之判決，並無違誤，上訴意旨，指摘原判決此部分命其負連帶責任
    不當，求予廢棄改判，即無理由，應予駁回。
五、本件為判決基礎之事證已臻明確，本院經逐一審酌兩造歷審所提攻擊、防禦方法
    ，均與前開結論無礙，爰不再一一論述，並此敘明。
六、據上論結，本件上訴為無理由，依民事訴訟法第四百四十九條第一項、第四百六
    十三條、第三百八十五條第一項前段、第七十八條，判決如主文。
中　　　華　　　民　　　國　　九十一　　年　　　六　　　月　　二十五  　日
　　　　　　　　　　　　　　　民事第十六庭
                          　　　　審判長法  官　阮  富  枝
                          　　　　　　　法  官　林  麗  玲
                          　　　　　　　法  官　吳  麗  惠
右正本係照原本作成。
不得上訴。
中　　　華　　　民　　　國　　九十一　　年　　　六　　　月　　二十六  　日
　　　　　　　　　　　　　　　　　　　　書記官  陶  美  玲
